【裁判字號】    97,易,297
【裁判日期】    990427
【裁判案由】    傷害
【裁判全文】
臺灣桃園地方法院刑事判決               97年度易字第297號
公  訴  人  臺灣桃園地方法院檢察署檢察官
被      告  乙○○
            己○○
            丙○○
            丁○○
            辛○○
                    生前住桃園.
上列被告因傷害案件，經檢察官提起公訴（96年度少連偵字第
162號），本院判決如下：
    主  文
乙○○傷害人之身體，累犯，處有期徒刑陸月，如易科罰金，以
新臺幣壹仟元折算壹日，減為有期徒刑月，如易科罰金，以新
臺幣壹仟元折算壹日。
己○○、丙○○、丁○○成年人與少年共同傷害人之身體，己○○、丙○○均累犯，己○○處有期徒刑陸月，如易科罰金，以新
臺幣壹仟元折算壹日，減為有期徒刑月，如易科罰金，以新臺
幣壹仟元折算壹日；丙○○處有期徒刑伍月，如易科罰金，以新
臺幣壹仟元折算壹日，減為有期徒刑貳月又拾伍日，如易科罰金
，以新臺幣壹仟元折算壹日；丁○○處有期徒刑肆月，如易科罰
金，以新臺幣壹仟元折算壹日，減為有期徒刑貳月，如易科罰金
，以新臺幣壹仟元折算壹日。扣案之木棍貳支、黑木刀壹支及高
爾夫球桿壹支均沒收之。
辛○○被訴部分公訴不受理。
    事  實
一、乙○○前於89年間，因侵占案件，經臺灣板橋地方法院於民
    國90年1 月29日以89年度易字第3770號判決判處有期徒刑3
    月，於90年3 月16日確定，於94年10月27日執行完畢；丙○○前於93年間，因竊盜案件，經本院於93年4 月28日以93年
    度簡上字第98號判決判處有期徒刑6 月確定，已於93年9 月
    4 日執行完畢；己○○前於93年間，因竊盜案件，於93年7
    月27日經臺灣屏東地方法院以93年度易字第45號判決判處有
    期徒刑1 年6 月，於93年8 月30日確定，已於95年7 月13日
    執行完畢。
二、詎乙○○、己○○、丙○○三人經前開犯罪科刑執行完畢後
    ，均仍不知悔改，而為下列犯行：
  (一)緣乙○○與庚○○為男女朋友關係，同居在乙○○之姑母甲○○桃園縣大溪鎮番子寮57之2 號住處。乙○○於95年10月
    8 日中午12時許，在該桃園縣大溪鎮番子寮57之2 號住處，
    因疑心庚○○私自取走鄭惠文所質押予其使用之車牌號碼
    0455-DT 號棕色休旅車之鑰匙，與庚○○發生口角爭執，並
    為檢視庚○○所持皮包是否有前揭棕色休旅車鑰匙，進而與
    庚○○發生拉扯，致庚○○倒地，乃乙○○竟萌生傷害庚○○身體之犯意，接續以拳腳毆打庚○○，致庚○○受有腦震
    盪、左眼挫傷併結膜下出血、頸部擦傷（檢察官誤載為頭部
    擦傷）、左小腿挫傷併瘀血、右小指及右手掌挫傷等傷害。
    嗣經庚○○之兄己○○、庚○○之弟少年蕭Ｏ斌、丙○○、
    丁○○及壬○○等人到場始行罷手。
  (二)己○○因於同日上午9 時許，經其妻壬○○轉告其妹庚○○
    來電表示近日遭乙○○毆打，極感憤怒，竟邀集其弟及少年
    蕭Ｏ斌（79年次，真實姓名年籍詳卷，另由本院少年法庭處
    理）、丙○○、丁○○、其叔辛○○（已歿，另為不受理判
    決）等五人，基於共同傷害人之身體之犯意聯絡，攜帶木棍
    2 支、黑木刀1 支及高爾夫球桿1 支，協同不具犯意聯絡之
    吳汝珊與某真實姓名年級不詳之人，駕駛喜美車型之白色自
    用小客車，前往乙○○與庚○○同居上址之甲○○住處，己○○等五人欲找乙○○興師問罪，嗣於中午12時許到達上開
    地點，適見乙○○毆打庚○○，遂由己○○先進入甲○○住
    處客廳，徒手毆打乙○○右眼，自車內取出前開木棍等物之
    蕭Ｏ斌高呼：「傢伙拿來了」並在場分派予己○○等人，分
    由己○○持木棍、蕭Ｏ斌自持高爾夫球桿、丙○○持黑木刀
    、丁○○持木棍、辛○○持鐵椅，共同接續圍毆乙○○頭部
    與身體，致乙○○受有頭部外傷併皮下血腫、雙側小腿及軀
    幹多處擦傷及撕裂傷、右手第3 、第5 掌指骨折、左手第4
    、第5 掌指骨折、胸壁及腹部挫傷等傷害，並倒地不起。期
    間甲○○聞聲前來力阻己○○等人不成，並通知乙○○之父
    李健興前來，李健興亦報警處理，傷害過程亦為乙○○之表
    妹婿張順喜、乙○○之表妹張雅萍、乙○○之表弟張柏迪等
    人所目擊。
三、乃己○○、蕭Ｏ斌、丙○○、丁○○及辛○○等五人毆打乙○○事畢，擔心事態有異，推由不具犯意聯絡之某真實姓名
    年級不詳之人早先一步駕駛前揭白色喜美自用小客車，沿途
    分別在桃園縣大溪鎮番仔寮45之1 號、員林路三段155 巷
    110 號產業道路旁，棄置己○○等人所持之圍毆乙○○之木
    棍2枝 、黑木刀、高爾夫球桿各1 枝，另己○○等五人與吳
    汝珊嗣則入座前開鄭慧文所有之車牌號碼0455-DT 號棕色休
    旅車，駛之欲離去甲○○住處，適為接獲報案處理警員楊康
    雄等人駕駛警車及時趕至在場攔阻並逮捕棕色休旅車上之己○○等五人，始因而查獲上情。俟警方獲報後承辦警員李友
    輝協同里長黃明義，自上開棄置地點扣得木棍2 枝、黑木刀
    、高爾夫球桿各1 枝等物。
四、案經庚○○、乙○○分別訴由桃園縣政府警察局大溪分局報
    告臺灣桃園地方法院檢察署檢察官偵查起訴。
    理  由
壹、有罪部分
一、證據能力：按被告以外之人於審判外之陳述，雖不符前四條
    之規定，而經當事人於審判程序同意作為證據，法院審酌該
    言詞陳述或書面陳述作成時之情況，認為適當者，亦得為證
    據，刑事訴訟法第159 條第1 項、第159 條之5 第1 項分別
    規定甚明。本件據以認定被告犯罪事實屬傳聞證據之證據方
    法，因當事人於本院行準備程序時業已同意作為證據，本院
    審酌該等言詞或書面陳述作成之情況，相關陳述人均未曾主
    張非出於任意性或不正取供，足信應無違法或不當情事，因
    認為適當，是依刑事訴訟法第159 條之5 第1 項之規定，該
    等言詞或書面陳述均有證據能力，合先敘明。
二、認定犯罪事實之證據與理由：
  (一)被告乙○○傷害犯行部分：
  1.訊據被告乙○○固不否認其於前揭時地與庚○○發生爭執，
    然矢口否認有何傷害犯行，辯稱其係因庚○○私自取走鄭惠
    文所質押予其使用之車牌號碼0455-DT 號棕色休旅車之鑰匙
    ，而與庚○○起爭執，復因其欲檢視庚○○之皮包，遂又與
    庚○○拉拉扯扯，庚○○皮包帶子斷掉遂跌倒受傷，然其未
    毆打庚○○，亦不知庚○○所受其他傷勢所由何來云云。
  2.經查，被告乙○○傷害之犯罪事實，迭據證人庚○○於警詢
    時證稱：「（乙○○於何時地毆打你？）於95年10 月8日中
    午約12時毆打我，不曉得什麼原因無故打我並搶我皮包，這
    時候正好被我叔叔辛○○及親哥哥己○○看到，所以他們兩
    就把我拉到一邊」、「（乙○○如何毆打你？你何處受傷？
    有無驗傷單？）他用手打我巴掌並把我打到地上，我眼、臉
    、頭部都受傷，我有國軍醫院開立之診斷證明書」、「（妳
    有無通知親哥哥己○○幫妳？目的為何？）有，目的是我想
    離開，因這次乙○○毆打我已經是第四次」、「（該0455-D
    T 車鑰匙現在何處？）經我於10月8 日14時許在貴所主動於
    背包內取出該自用小客車0455-DT 車鑰匙已交付警方」等語
    （偵查卷第44頁至第45頁參照）；於少年法院調查時證稱：
    「（95年10月8 日你們在甲○○住處有發生何事？）…他【
    乙○○】在臺北欠賭債很多，之後我們就常常要逃亡…後來
    在他姑姑家寄住約二個星期，到10月8 日那天我已經被打四
    次…因為我沒有辦法忍耐，所以我趁乙○○睡覺時打給我哥
    哥…期間我哥哥與我通話很多次，乙○○就問我與何人通電
    話，我沒有回答他，他就打我…乙○○失去理智瘋狂打我」
    等語（審理卷第一卷第139 頁背面參照）；於本院審理時證
    稱：95年10月8 日中午左右，乙○○打我，之前他有打過我
    2 、3 次都沒有理由。當天他先看到我在講電話，一直問我
    在跟誰通電話，但我沒有回答他，還在跟我哥哥確認住址，
    他就搶我的手機。乙○○把我皮包帶子拉斷，我有跌倒在地
    ，然後乙○○就對我拳打腳踢，他用巴掌打我頭，有拉扯我
    ，用拳腳打我、踢我，把我推去撞地上，我被他打到像蝦子
    縮在地上，眼睛也閉起來了，手一直在護頭，他還是沒有停
    手，繼續打我。他一開始是先打我的頭，之後就拳打腳踢，
    沒有固定什麼方式毆打我，我頭與身體都有被打。打到後來
    ，被告己○○四人才出現。我在警察局做筆錄時頭很暈眩，
    在派出所也吐了幾次等語（審理卷第一卷第115 頁至第130
    頁參照），雖證人庚○○對於受毆原因，於95年10月8日 警
    詢時原證稱不知為何，復於95年11月22日警詢時、少年法院
    調查中及本院審理時，改稱係被告乙○○見其持行動電話交
    談遂毆打其成傷，前後證述顯不一致，於警詢時甚供稱不知
    為何受毆，更有遮掩受毆真實原因之意，反以被告乙○○供
    稱其係疑心庚○○私自取走鄭惠文所質押予其使用之車牌號
    碼0455-DT 號棕色休旅車之鑰匙，而與庚○○起爭執為可信
    ，然證人庚○○警詢時至本院審理時均對於當日遭乙○○毆
    打過程乙情指訴歷歷，堪信被告乙○○確有其所指之傷害犯
    行無誤，另證人即少年蕭Ｏ斌、被告己○○、丙○○、丁○○及辛○○自警詢時至本院審理時前後亦均指稱被渠等到達
    甲○○住處之際，正見乙○○毆打庚○○乙情不移，此外，
    復有庚○○之國軍桃園總醫院附設民眾診療服務處診斷證明
    書在卷可稽（偵持卷第62頁參照），證明庚○○確係受有腦
    震盪、左眼挫傷併結膜下出血、頸部擦傷、左小腿挫傷併瘀
    血、右小指及右手掌挫傷之傷害無誤，與證人庚○○所稱其
    頭部、身體均遭被告乙○○毆打，前往派出所製作筆錄尚有
    嘔吐數次情節大致相符。從而，被告乙○○確有於95年10月
    8 日中午12時許在桃園縣大溪鎮番子寮57之2 號傷害庚○○
    犯行，已堪認定。
  3.訊據被告乙○○固以前開情詞置辯，然查該車牌號碼0455-D
    T 號棕色休旅車，為鄭惠文向乙○○借款未償，遂質押予乙○○使用，嗣鄭惠文為取回該車改以簽發本票3 紙用供借款
    擔保之事實，為乙○○所承，復經證人庚○○於警詢時證稱
    ：「（妳95年10月8 日為何原因竊取乙○○所使用之車號
    0455 -DT自小客車鑰匙？）我並沒有偷竊該車，該車並不是
    乙○○所有…該車係我乾姐鄭惠文所有…予乙○○使用」等
    語（偵查卷第98頁參照），復有鄭惠文與乙○○於95年10月
    20日簽訂之協議約定書、鄭惠文於95年10月20日簽發之本票
    3 紙在卷可稽（偵查卷第119 頁至第120 頁），雖可認定。
    然該棕色休旅車之鑰匙是否如庚○○所稱，係其受乾姐鄭惠
    文所託將該車取回歸還鄭惠文，是為其取走，尚有爭議，詎
    被告乙○○為取回該鑰匙，本應以和平理性之方式為之，乃
    被告乙○○捨此而不為，與庚○○發生爭執，繼而與庚○○
    拉扯，見庚○○跌倒在地，顯乏抗拒之力，竟棄取回鑰匙之
    初衷於不顧，由進而對之拳打腳踢，接續毆打庚○○之頭部
    與身體，更致庚○○受有腦震盪、左眼挫傷併結膜下出血、
    頸部擦傷、左小腿挫傷併瘀血、右小指及右手掌挫傷之傷害
    ，可見其主觀上純係出於傷害他人身體之犯意，當不能以此
    免其傷害之責。另被告乙○○辯稱其僅與庚○○發生拉扯，
    庚○○係因皮包帶子斷掉遂跌倒受傷云云，然庚○○於事發
    後即分別前往派出所製作筆錄並前往國軍桃園總醫院就診，
    卷內復無證據證明期間庚○○有再遭受他人傷害或何等事故
    ，參以該醫院當日開具之診斷證明書，證明庚○○確係受有
    腦震盪、左眼挫傷併結膜下出血、頸部擦傷、左小腿挫傷併
    瘀血、右小指及右手掌挫傷之傷害，倘蕭家華係以身體右側
    跌倒在地，所受左小腿挫傷併瘀血何來？倘蕭家華係以身體
    左側跌倒在地，所受右小指及右手掌挫傷何來？倘蕭家華係
    以面部著地，衡情面部最為突出之額頭、顴骨及鼻梁外觀均
    應有明顯可見之傷勢才是，何以未見蕭家華前開部位並未受
    有傷害，反見臉部較為下凹之左眼受有挫傷併結膜下出血之
    傷害？另蕭家華腦震盪之傷害苟為跌倒所致，後頭部或面部
    突出部位必有明顯傷勢，然見蕭家華所受傷害均無此情，參
    諸蕭家華證稱其頭部係遭被告以巴掌猛力重擊乙情，核與蕭
    家華實際受有腦震盪然後頭部或臉部突出部位外表並無傷勢
    之傷情，完全相符。且無論蕭家華係以身體右側、左側或面
    部等何種部位接觸地面，跌倒之際本能反應當以手撐地、以
    肩膀保護身體，絕無可能頸部受有挫傷，是蕭家華所受傷害
    遍及左眼、左小腿、右小指、右手掌、頸部，並受有腦震盪
    然於後頭部或臉部突出部位外表並無傷勢，當無可能如被告
    所稱係其個人跌倒受傷無誤。況被告乙○○傷害犯行又經前
    揭證人等指證詳確如前，足見其所辯云云，無非事後空言卸
    責，不值採信，益見其傷害犯行確屬實在。
  4.從而，乙○○於95年10月8 日中午12時許，在甲○○之桃園
    縣大溪鎮番子寮57之2 號住處，因疑心庚○○私自取走鄭惠
    文所質押予其使用之車牌號碼0455-DT 號棕色休旅車之鑰匙
    而起爭執，與庚○○發生拉扯致庚○○倒地，顯乏抗拒之力
    ，竟棄取回鑰匙之初衷於不顧，基於傷害庚○○之犯意，接
    續以拳腳毆打庚○○，致庚○○受有腦震盪、左眼挫傷併結
    膜下出血、頸部擦傷、左小腿挫傷併瘀血、右小指及右手掌
    挫傷等傷害之傷害犯行，堪以認定。
  (二)被告己○○、丙○○及丁○○傷害犯行部分：前開被告己○○、丙○○及丁○○傷害之犯罪事實，雖據被告己○○、丙○○及丁○○三人坦承確有於前開時地與少年蕭Ｏ斌、辛○○及壬○○前往甲○○住處；己○○並坦承有以徒手並持甲○○屋內鐵椅毆打乙○○；陳瀚揚另坦承當日係搭乘白色喜
    美車型自用小客車到達現場而後改搭乘他車離去，然被告己○○辯稱當日渠等未攜帶木棍等物；被告丙○○與丁○○則
    矢口否認有何傷害犯行，均辯稱渠等當日至甲○○住處後，
    見乙○○毆打庚○○，遂將庚○○攙扶至一旁照顧，並未參
    與毆打乙○○乙事，警方所扣得木棍等物亦非渠等攜至現場
    用以毆打乙○○云云。
  2.然查被告己○○、丙○○及丁○○傷害之犯罪事實，業據被
    告己○○坦認其確實有毆打乙○○屬實，據證人乙○○迭於
    警詢時證稱：「（於何時何地遭人毆打受傷？）約於95年10
    月8 日12時許在桃園縣大溪鎮番子寮57之2 號住處內客廳，
    遭己○○、蕭Ｏ斌、丁○○、辛○○、丙○○…毆打的」、
    「（該犯嫌己○○是先出手毆打我的右眼，然後持木棒毆打
    我，蕭Ｏ斌是持高爾夫球桿毆打我，丁○○是持何物毆打我
    我沒有印象，辛○○是持屋內鐵椅毆打我，丙○○是持黑木
    刀毆打我）」、「（現經警方於95年10月8 日12時30分在桃
    園縣大溪鎮番子寮57之2 號前攔查正欲離開現場之犯嫌己○○、蕭Ｏ斌、丁○○、辛○○、丙○○等五人，該五人是否
    即為本日毆打你之男子？）是的無誤，該五人即為毆打我之
    人」、「（另經警方於該路段番子寮45之1 號前產業道路撿
    拾發現之二根木棍及大溪鎮○○路○段155 巷110 號前產業
    道路旁撿拾發現之高爾夫球桿及黑色木刀，該物是否即為毆
    打你所使用之物？）是的無誤」等語（偵查卷第第38頁至第
    40頁）；於偵查中具結證稱：「（是何人動手打你？各持何
    工具？打何部位？）第一個進來的是己○○，接下來蕭Ｏ斌
    拿著高爾夫球桿、木劍、鐵棒跟木棍進來，他們進來後就發
    武器，只有辛○○沒分到，他就拿現場的椅子毆打我，己○○拿木棍打我」等語（偵查卷第133 頁）；於少年法庭調查
    中具結證稱：「（十月八日那天為何發生爭執？）…己○○
    先進來空手打我，第二個進來的是蕭Ｏ斌，蕭Ｏ斌說快快武
    器拿進來，其人也拿武器進來，戊○○拿高爾夫球桿，己○○拿木棍，其他人有拿木劍、鐵棒打我，我用手去擋，所以
    手都受傷，打到後來，我手受傷沒辦法抵抗，所以我就抱著
    頭蹲在牆邊，他們還繼續打，所以我手指頭都被打斷，後來
    甲○○出來抱住我，他們還繼續打，我父親也趕到報警，在
    警察來之前還繼續打我，他們本來要把我拖走，被我父親制
    止，後來…他們…要牽鄭慧文抵押在我這邊的車，這時候警
    察才來」、「（吳汝珊當時有進來嗎？）我有看到他在門口
    走過去，我認為他在把風」、「（丁○○、丙○○用什麼打
    你？）己○○拿木棍，丁○○、丙○○其中一人拿木劍，其
    中一人拿鐵棒」等語（偵查卷第143 頁至第144 頁參照）；
    於本院審理時具結證稱：當時是己○○先進來，他沒說什麼
    就往我頭上打，蕭Ｏ斌抱著一堆傢伙，說傢伙來了傢伙來了
    ，後面就跟著人進來。己○○是拿木棒，蕭Ｏ斌是拿高爾夫
    球桿，辛○○拿圓形鐵椅，印象沒有錯的話，丙○○拿木劍
    ，丁○○拿鐵棒。一開始先動手的是己○○，他用木棒打我
    的頭，我用雙手去擋，辛○○拿一把椅子打我，蕭Ｏ斌是在
    我最左手邊拿高爾夫球桿打我左腳小腿，還有打我的頭頂，
    丙○○刺過來我用右手去擋，他刺到我右手手臂，丁○○拿
    鐵棒打到我的頭，診斷證明書所載我的右側小腿、軀幹、胸
    壁、腹部及左手的傷勢，都是被他們打的，因為每個部分都
    受過好幾次重擊，我沒有辦法區分哪個是哪個打的，我只記
    得右小腿被高爾夫球桿打到。被告他們當時是坐一部小車子
    來，不記得什麼顏色等語（審理卷第二卷第170 頁至第172
    頁參照），所證其當日係遭被告等五人毆打乙情，係由被告
    己○○先行進入甲○○所有之桃園縣大溪鎮番子寮57之2 號
    屋內客廳，其遭被告己○○徒手毆打右眼後，嗣少年蕭Ｏ斌
    入內並分發武器予己○○、丙○○、丁○○，即分別由被告
    己○○持木棍、少年蕭Ｏ斌自持高爾夫球桿、被告丙○○持
    黑木劍、被告丁○○亦持武器、辛○○未獲武器分配即持甲○○住處鐵椅，其遭被告己○○等五人毆打即受有診斷證明
    書所載傷勢，期間甲○○雖有阻攔被告己○○等五人然不能
    阻止，而與被告己○○等五人同行之壬○○則在一旁觀看乙
    情，前後證述情節大致相符，應可採信，至證人乙○○原於
    警詢時本證稱對於被告丁○○所持武器沒有印象，次於少年
    法院調查中改稱被告丙○○與丁○○一人持木棍、一人持鐵
    棒，再於本院審理時確認丁○○持鐵棒等語，對此前後供述
    情節雖稍有不一，然對於其係先遭被告己○○徒手毆打復遭
    被告己○○持木棍毆打，復少年蕭Ｏ斌在場分派武器而後持
    高爾夫球桿，被告丙○○則係持黑木劍，被告辛○○未獲武
    器分派即持甲○○住處鐵椅共同毆打其成傷，壬○○在旁觀
    看及甲○○出面阻攔乙情，甚為詳確，是其供述雖因時隔久
    遠稍有微疵，然仍得足資認定被告己○○等五人確有其所指
    之傷害犯行。
  2.次查，被告己○○等五人之傷害犯行，亦據證人甲○○迭於
    於警詢時、偵查中、少年法庭調查中即本院審理時證稱：乙○○是我的姪子，他於95年10月8 日在我番仔寮57之2 住處
    遭很多人毆打，對方幾個男的我忘記了，但有一個女的，我
    本來在房間睡覺，突然聽到客廳傳來打架吵鬧聲，我從房間
    出來就看到對方在客廳打他，女生有沒有進入客廳我忘了，
    對方來的人都有打，有拿木棍也有拿高爾夫球桿，也有沒拿
    武器用我家鐵椅打的，打他身體與手，我要幫忙他，勸阻對
    方不要打了，就被對方推開，他被對方打了約10幾分鐘，我
    與張順喜、張雅萍、張柏迪都在現場，我心裡恐慌害怕，打
    電話叫乙○○他爸爸來，乙○○他被打到倒在地上，對方要
    把他拖出去，我就拉住他，不讓他被拖出去，他爸爸是在警
    察來之前到的，之後警察就來了等語（偵查卷第50頁至第51
    頁、第132 頁至第133 頁、第142 頁至第143 頁，審理卷第
    二卷第50頁至第62頁）；亦據證人張順喜於少年法庭調查中
    具結證稱：當天對方有五個男的衝進來，有一個女的也跟進
    來，那個女生就是吳汝珊，他們五個人進來後就打乙○○，
    男的都有動手，女的沒動手，對方誰拿什麼武器我忘了，當
    時我在旁邊，我岳母因為聲音很大也從她房間出來，我岳母
    有去攔，後來我岳母打電話叫乙○○爸爸，乙○○爸爸過來
    和對方談一談，對方沒有再打，就要開乙○○的車走，在要
    開走時警察就把他們攔下來，乙○○爸爸約早警察5 分鐘到
    等語（偵查卷第148 頁、第150 頁）；再據證人張雅萍於少
    年法庭調查中具結證稱：當時我與弟弟張柏迪在客廳看電視
    ，有一堆人走過來，其中蕭Ｏ斌還拿了木棍與高爾夫球桿一
    堆東西，說傢伙拿來了，其他人就向他拿武器，然後他們就
    打我叔叔乙○○，打的時候，甲○○聽到聲音走出來叫他們
    不要打，她抱著叔叔，對方有一個人用閩南語說不要打老傢
    伙，就把祖母推到旁邊繼續打叔叔，叔叔倒在地上他們有要
    把叔叔拖到外面去打，後來叔叔的爸爸來了，沒多久警察也
    來了，警察來的時候他們已經沒有武器，武器如何不見我不
    清楚等語（偵查卷第153 頁）；復據證人李健興於少年法庭
    調查中具結證稱：我當天接到我三姐甲○○電話，她說乙○○可能會被打死，我與我護理之家的女會計趕快趕過去，我
    進去只看到我兒子倒在牆角，當時我很緊張，對方有幾個人
    我不是很清楚，我看到他們手上有拿棍子，至少有兩支，有
    一個老的、男的他沒有拿武器，我進去時他們已經打完了，
    但還要再打，我阻止他們以後他們沒有再打，他們把棍棒拿
    出去，馬上又進來想要把我兒子帶走但被我阻止，我當時還
    騙他們我沒有報警，最後他們正要離開把我兒子的車開走時
    ，警察來了就把他們帶到派出所等語（偵查卷第149 頁），
    渠等所證被告乙○○遭被告己○○等五人持武器毆打，壬○○則係在旁觀看，期間甲○○通知李健興前來，且雖有阻止
    被告己○○等五人，然為人推開後乙○○仍持續遭被告己○○等五人毆打並倒地不起，嗣警方接獲報案後旋即到場攔阻
    ，並逮捕被告己○○等人，且領被告己○○等人至派出所乙
    情，互核相符，與證人乙○○所指前情勾稽比對，亦屬相合
    ，足認證人乙○○所指被告己○○等五人傷害犯行係屬實在
    。另查，被告己○○於警詢時至本院審理時坦認確有毆打乙○○，被告蕭Ｏ斌於警詢至本院審理時亦自承確有參與毆打
    乙○○且於警詢時尚且自承：「（於98年10月8 日下午12時
    30分經警到達現場發現你傷害乙○○一事，經被害人指證你
    當時是拿高爾夫球桿攻擊他本人，你做何解釋？）我有拿高
    爾夫球桿攻擊他身體沒錯」等語（偵查卷第26頁），可見證
    人乙○○所指其遭傷害情節非虛，是可認被告己○○、少年
    蕭Ｏ斌、丙○○、丁○○及辛○○確有證人乙○○所指之持
    武器以傷害他人身體之犯行。至少年蕭Ｏ斌雖於本院審理時
    改稱其傷害乙○○非以持用高爾夫球桿為之，而稱其於警詢
    時所為陳述係遭警方威脅恐嚇云云，然少年蕭Ｏ斌自承其為
    警詢問時係在派出所之公開場合（審理卷第一卷第153 頁）
    ，苟如此，何以警員所告以之「威脅」、「恐嚇」言詞，除
    少年蕭Ｏ斌外並無他人與聞？何以少年蕭Ｏ斌於偵查中均未
    提出此事，於本院審理時始行提出？足見其所稱遭警員不正
    取供情事是否可信，已然有疑。進且，遍查本件卷存證據資
    料，並無任何積極證據足以證明承辦警員與被告有何故舊恩
    怨，亦無足以顯信承辦警員不可採信之品性或前科證據存在
    ，況警員執行公務時，本身即受有行政懲處責任之監督，實
    難想像承辦警員有何動機須以不正詢問之方式取得不利於被
    告之自白或其他證據，從而，足認證人蕭Ｏ斌此部分所言與
    警詢時供述不同，無非係為否認扣案武器為渠等所持毆打乙○○之用，欲以此言解免本案共同被告之刑事責任，事後翻
    異其詞，並非實在，自不可採。此外，復有卷附乙○○之國
    軍桃園總醫院附設民眾診療服務處於事發當日開具之診斷證
    明書在卷可稽（偵查卷第61頁），證明乙○○確係受有頭部
    外傷併皮下血腫、雙側小腿及軀幹多處擦傷及撕裂傷、右手
    第3 、第5 掌指骨折、左手第4 、第5 掌指骨折、胸壁及腹
    部挫傷等傷害無誤，核與前開證人所指被告己○○等五人傷
    害乙○○情節，所應造成乙○○受有傷勢相吻合，亦足堪認
    定被告己○○、蕭Ｏ斌、丙○○、丁○○及辛○○確有於前
    開時地傷害乙○○犯行無疑。
  3.再查，被告己○○等五人與木棍2 支、黑木刀1 支及高爾夫
    球桿1 支之查獲與扣案過程，業據證人楊康雄於本院審理時
    具結證稱：我們於95年10月8 日上午，接獲派出所的無線電
    通報大溪番子寮57-2號有毆鬥事件，馬上就到現場處理，我
    們抵達現場時，在門邊空地發現有一部棕色休旅車要離開，
    我們當時先把這台車子擋下來，我同事限制車子不要離開，
    我們沒有發現另外一台白色喜美自用小客車，我到客廳去看
    ，發現乙○○躺在地板上，乙○○姑姑說他姪子被外面車子
    上要離開的那些人打，我聯絡派出所叫救護車來把乙○○載
    走，我認得車上有壬○○，庚○○則是站在車外。當時我問
    乙○○、他姑姑還有車上的人事發情形，當時乙○○說他被
    外面的人打，乙○○的姑姑是說他的姪子被外面車上的人打
    ，車上的人說他們來接庚○○被欺負，是來幫她的。扣案的
    球桿、棍棒是到派出所時，乙○○說除了被查獲的人之外，
    還有人另行開車先行離開現場，乙○○姑姑也說對方用高爾
    夫球桿與木頭打他，我同事李友輝協同里長黃明義，就去附
    近搜查扣得，搜獲地點距離現場僅約200 、300 公尺。我們
    把扣案物排開讓他們指認，第二次警詢筆錄中，筆錄由我製
    作，蕭Ｏ斌承認有拿球桿，這部分是他自己自由意識的陳述
    ，我們確認扣案物是己○○等人所攜至現場，是因為地緣關
    係，蕭Ｏ斌承認高爾夫球桿是他拿的等語（審理卷第二卷第
    105 頁至第112 頁），核與證人乙○○與警詢時與本院審理
    時證稱：己○○等總共有七人，他們係開白色車來，但走時
    係開橘色休旅車，警方到場前，己○○等人其中有先開白色
    車帶兇器先行離去等情相符（審理卷第二卷第110 頁），亦
    有被告丙○○於本院審理時供稱：「（警察來的時候你們…
    是在哪部車上？）我只記得我在一台不是去的那台車，是在
    另外一台車上」等語可佐（審理卷第二卷第110 頁），復有
    證人黃明義於少年法院調查時具結證稱：我是三元里里長，
    我當時約下午1 時許到派出所，聽派出所警員說剛才有人打
    架，後來警員說我那邊比較熟，叫我帶他們去找武器，我與
    警員李友輝搭同部車出去，半路就有民眾告訴我們剛才打架
    的人武器丟在什麼地方，他說武器就在土地公廟處，我們隨
    便找都找得到，我們按照他說的地方去找，果然就在土地公
    廟旁距離車道5 尺草地上，找到木棍2 枝，另外在距離150
    公尺、某戶人家種菜距離車道2 尺草地上，找到高爾夫球桿
    與短木劍各1 支，這兩個地方都是距離車道沒多遠的草皮等
    語（偵查卷第147 頁），足認被告己○○、蕭Ｏ斌、丙○○
    、丁○○、辛○○等五人，協同不具犯意聯絡壬○○與某真
    實姓名年籍不詳之人駕駛喜美白色自用小客車至甲○○住處
    ，己○○等五人毆打乙○○畢，該不具犯意聯絡之某真實姓
    名年籍不詳之人先行駕駛喜美白色自用小客車離去，並沿途
    棄置扣案之木棍與黑木刀等物，餘被告己○○等五人與吳汝
    珊則駕駛鄭慧文所有、質押予乙○○持用之車牌號碼0455-D
    T 號棕色休旅車，駛之欲離去甲○○住處，適為接獲報案處
    理警員楊康雄等人駕駛警車及時趕至在場攔阻，處理警員並
    即時逮捕棕色休旅車上乘客且領至派出所製作筆錄，俟警方
    據乙○○、甲○○之證詞，由承辦警員李友輝協同里長黃明
    義往尋為被告己○○等人所棄置之木棍與黑木刀等物，經目
    擊民眾告知，即於事發地點左近扣得木棍2 枝、黑木刀、高
    爾夫球桿各1 枝等物，經被告蕭Ｏ斌指認後確認其中高爾夫
    球桿為其所持之傷害乙○○之事實。參諸警方於當日下午扣
    得武器，分別為木棍2 支、黑木刀1 支及高爾夫球桿1 支，
    核與證人乙○○於事發當日下午2 時至3 時在國軍桃園總醫
    院所指其係遭人以被告己○○等人以木棍、黑木刀及高爾夫
    球桿毆打乙情，不謀而合，扣案武器經被告蕭Ｏ斌指認後，
    蕭Ｏ斌亦於當日下午6 時20分自承其中高爾夫球桿為其持之
    毆打乙○○所用之物，此分別有乙○○與蕭Ｏ斌之警詢筆錄
    在卷可考（偵查卷第26頁、第38頁至第40頁），足見警方當
    日下午所扣前開武器確係被告己○○等人所持用以毆打乙○○無誤。另對照證人乙○○於警詢時證述與扣案武器，被告
    丁○○於當日所持武器應為木棍乙情，亦可認定。
  4.訊據被告丁○○、丙○○雖辯稱當日僅被告己○○、少年蕭
    Ｏ斌動手，渠等均未傷害乙○○云云。然參以乙○○之診斷
    證明書，其受有頭部外傷併皮下血腫、雙側小腿及軀幹多處
    擦傷及撕裂傷、右手第3 、第5 掌指骨折、左手第4 、第5
    掌指骨折、胸壁及腹部挫傷等傷害，受有傷害嚴重如斯，倘
    如被告等所言，當日傷害乙○○者僅己○○、蕭Ｏ斌二人，
    而以二對一人數相差並非懸殊，蕭Ｏ斌又為少年，乙○○正
    值壯年，甫毆打庚○○畢，心情未平血氣翻湧，受此二人合
    力前來攻擊，絕可能無束手待斃衡情當予以強力回擊才是，
    乃己○○、蕭Ｏ斌二人竟能毫髮無傷、全身而退，並嚴重造
    成乙○○傷害結果如上，可知，當日傷害被告乙○○者，絕
    無可能止於被告己○○、少年蕭Ｏ斌二人，自應尚有他人參
    與為實。參諸被告丙○○於警詢時供稱：「（請將經過詳述
    之？）我朋友己○○說他妹妹蕭家華被她朋友乙○○毆打，
    找我、蕭Ｏ斌、辛○○、丁○○、壬○○等六人去幫他壯聲
    勢…到乙○○住處就親眼看到乙○○正在毆打我朋友妹妹，
    我們就衝上前去」等語（偵查卷第35頁參照）；被告丁○○
    於警詢時供稱：「（請詳述經過情形？）因為我朋友的妹妹
    庚○○被乙○○欺負，己○○提議夥同丙○○、蕭Ｏ斌、辛○○及我從楊梅鎮共同開車前往大溪鎮瑞源里15鄰番子寮57
    ─2 號前往理論」等語（偵查卷第28頁參照）；證人壬○○
    於警詢時證稱：「（請將經過詳述之？）因我小姑庚○○今
    日早上約9 時許打電話給我，說被她的朋友乙○○毆打，要
    我們去接她回來，我跟我先生講，我先生就打電話通知蕭Ｏ
    斌、辛○○、丁○○、丙○○等六人去幫他壯聲勢」等語（
    偵查卷第48頁參照）；證人庚○○於警詢時證稱：「（妳有
    無通知己○○、辛○○、蕭Ｏ斌、丁○○、丙○○到案發現
    場毆打乙○○？）我案發當天只有通知哥哥己○○前來…並
    沒有通知他們來毆打乙○○，辛○○、蕭Ｏ斌、丁○○、丙○○他們是跟我哥哥己○○一起過來的，他們到達乙○○姑
    姑家時見乙○○在毆打我，他們才與乙○○發生肢體衝突」
    等語（偵查卷第98頁），顯見被告己○○係因庚○○近日遭
    乙○○毆打，遂糾集蕭Ｏ斌、丙○○、丁○○、辛○○及壬○○等人，其中五人為男性，亟欲找乙○○興師問罪，到場
    更見乙○○正毆打庚○○，遂動手分持所攜武器傷害乙○○
    無誤。蓋前開被告與證人於警詢時之供述，既距離案發之際
    較近，對於案情相關細節自較為清晰，渠等警詢時甫經警方
    逮捕旋即接受詢問，尚無充裕時間權衡利害、構思作答，卷
    內復無證據證明被告丙○○、丁○○接受詢問之際有受何強
    暴、脅迫可言，參諸被告己○○等人係攜帶木棍2 支、黑木
    刀1 支及高爾夫球桿1 支前往甲○○住處前情，苟如被告所
    辯，當日純係為庚○○搬家，何須攜帶此等武器如此多甚？
    事畢何須棄置以防偵查機關或他人發現？足見渠等於警詢時
    所稱前情較為貼近真實，至被告丙○○、丁○○於偵查中、
    少年法院調查中及本院審理時改稱，渠等純係為幫庚○○搬
    家，遂於當日與己○○坐車至甲○○住處，到場亦未傷害乙○○云云，無非事後以此飾卸，並非可採。
  5.從而，被告丙○○、丁○○確有於中午12時許，在桃園縣大
    溪鎮番子寮57之2 號之甲○○住處，共同與被告己○○、少
    年蕭Ｏ斌、辛○○分持黑木刀與木棍毆打乙○○，致乙○○
    受有頭部外傷併皮下血腫、雙側小腿及軀幹多處擦傷及撕裂
    傷、右手第3 、第5 掌指骨折、左手第4 、第5 掌指骨折、
    胸壁及腹部挫傷等傷害之傷害犯行，堪以認定，所辯無非飾
    卸之詞，洵無可採。本件事證明確，被告等共同傷害犯行均
    堪以認定，應依法論科。
三、論罪科刑之法律依據：
  (一)核被告乙○○、己○○、丙○○及丁○○所為，均係犯刑法
    第277 條第1 項之傷害罪。被告乙○○與庚○○於事發當時
    係有同居關係，此經渠二人一致述明在卷，兩人屬家庭暴力
    防治法第3 條第2 款所規定之家庭成員，而按家庭暴力者，
    謂家庭成員間實施身體或精神上不法侵害之行為；家庭暴力
    罪係指家庭成員間故意實施家庭暴力行為而成立其他法律所
    規定之犯罪，家庭暴力防治法第2 條第1 項及第2 項分別定
    有明文。因之，被告乙○○所犯上開犯行，屬家庭暴力防治
    法第2 條第2 項所定之家庭暴力罪，應予指明。
  (二)被告乙○○所為傷害犯行數次之舉造成庚○○受有腦震盪、
    左眼挫傷併結膜下出血、頸部擦傷、左小腿挫傷併瘀血、右
    小指及右手掌挫傷等傷害；被告己○○、丙○○、丁○○所
    為傷害犯行數次之舉造成乙○○受有頭部外傷併皮下血腫、
    雙側小腿及軀幹多處擦傷及撕裂傷、右手第3 、第5 掌指骨
    折、左手第4 、第5 掌指骨折、胸壁及腹部挫傷等傷害，均
    係在同一時空基於同一傷害犯意反覆為之，為接續犯實質上
    一罪。
  (三)被告己○○、辛○○、丙○○、丁○○與少年蕭Ｏ斌傷害乙○○之犯行間，有犯意聯絡與行為分擔，依刑法第28條之規
    定，為共同正犯。
  (四)查少年蕭Ｏ斌為79年次，為本件傷害犯行之際，係屬未滿18
    歲之少年，有其年籍資料在卷可按，被告己○○、戊○○、
    丁○○、丙○○行為時均係成年人，渠等與時年未滿18歲之
    少年蕭Ｏ斌共同實施犯罪，應依兒童及少年福利法第70條第
    1 項之規定，加重其刑。被告乙○○、己○○、丙○○曾有
    事實欄所載之犯罪科刑執行情形，有臺灣高等法院被告前案
    紀錄表在卷可稽，渠等於有期徒刑執行完畢後5 年內，故意
    再犯本件有期徒刑以上之罪，均為累犯，應依刑法第47 條
    第1 項規定加重其刑。被告己○○、丙○○應遞加重之。
  (五)爰審酌被告等人均不思以和平理性方式解決問題，僅因細故
    率爾以傷害他人身體之暴力方式為之，動機均殊屬可議，被
    告乙○○以徒手方式傷害庚○○之手段與所造成蕭家華之腦
    震盪、左眼挫傷併結膜下出血、頸部擦傷、左小腿挫傷併瘀
    血、右小指及右手掌挫傷之損害，被告己○○、丙○○及丁○○共同以手持武器傷害乙○○之手段與所造成乙○○受有
    頭部外傷併皮下血腫、雙側小腿及軀幹多處擦傷及撕裂傷、
    右手第3 、第5 掌指骨折、左手第4 、第5 掌指骨折、胸壁
    及腹部挫傷之損害，被告己○○邀集蕭Ｏ斌、丙○○、丁○○及辛○○持武器前往被告乙○○住處興師問罪繼而首為本
    件傷害犯行，顯係於傷害被告乙○○之犯罪歷程居於主導指
    揮之地位，惡性非輕，然於事後尚能坦認犯行，被告乙○○
    、丙○○及丁○○犯後則猶飾詞否認犯行等一切情狀，量處
    如主文所示之刑，並諭知易科罰金之折算標準，以示警懲。
  (六)按中華民國九十六年罪犯減刑條例業經於96年7 月4 日公布
    ，並自96年7 月16日施行，查被告等人犯罪時間均係於96年
    4 月24日以前，所犯之罪核與中華民國96年罪犯減刑條例第
    2 條第1 項之規定相符，復無同條例第3 條之除外情事，是
    應依該條例第2 條第1 項第3 款及第7 條之規定，減其宣告
    刑二分之一，繼就宣告刑與減得之刑，依同條例第9 條之規
    定，均諭知易科罰金之折算標準。
  (七)扣案之木棍2 支、黑木刀1 支及高爾夫球桿1 支，為被告己○○、蕭Ｏ斌、丙○○、丁○○、辛○○及吳汝珊所攜至現
    場用以毆打被告乙○○之物，復為被告己○○等人所拋棄之
    ，衡情應為被告己○○等人所有，乃被告己○○等人持之以
    實行本件傷害犯行，依刑法第38條第1 項第2 款之規定，對
    於被告己○○、丙○○及丁○○均應予沒收之宣告。
貳、不受理部分
一、公訴意旨略以：被告己○○因於95年10月8 日上午10時許，
    經其妻壬○○轉告其妹庚○○來電表示被乙○○毆打，竟基
    於共同傷害之犯意聯絡，邀集被告辛○○等人，駕車前往乙○○位於在桃園縣大溪鎮番子寮57之2 號住處，欲找乙○○
    理論，嗣於中午12時30分許到達上開地點時，適見乙○○毆
    打庚○○，遂由被告己○○先徒手毆打乙○○右眼，並與被
    告辛○○、丙○○、丁○○、蕭Ｏ斌分持鐵椅、高爾夫球桿
    、木棒等，繼續毆打乙○○身體及頭部，致乙○○受有頭部
    外傷併皮下血腫、雙側小腿及軀幹多處擦傷及撕裂傷、右手
    第3 、第5 掌指骨折、左手第4 、第5 掌指骨折、胸壁及腹
    部挫傷等傷害。案經乙○○之姑母甲○○報警到場處理，始
    知上情。並循線在桃園縣大溪鎮番仔寮45之1 號及該鎮○○
    路○ 段155 巷110 號之產業道路旁查扣木棍2 枝及黑木刀、
    高爾夫球桿各1 枝，因認被告辛○○涉犯刑法第277 條第1
    項之傷害罪嫌等語。
二、按被告死亡者，應諭知不受理之判決，並得不經言詞辯論為
    之，刑事訴訟法第303 條第5 款、第307 條定有明文。查本
    件被告辛○○業於99年1 月23日死亡，此有法務部戶役政連
    結作業系統資料一紙附卷可稽（審理卷第三卷第40頁參照）
    。依照上開說明，爰不經言詞辯論，逕為不受理之判決。
據上論斷，應依刑事訴訟法第299 條第1 項前段、第303 條第5
款、第307 條，刑法第28條、第277 條第1 項、第47條第1 項、
第41條第1 項前段、第38條第1 項第2 款，刑法施行法第1 條之
1 第1 項、第2 項前段，兒童及少年福利法第70條第1 項前段，
中華民國九十六年罪犯減刑條例第2 條第1 項第3 款、第7 條、
第9條，判決如主文。
本案經檢察官簡方毅到庭執行職務。
中    華    民    國    99    年    4     月    27    日
                  刑事第十一庭  審判長法  官  蔡榮澤
                                      法  官  林蕙芳
                                      法  官  吳宗航
以上正本證明與原本無異。
如不服本判決應於收受本判決後10日內向本院提出上訴書狀，並
應敘述具體理由，如未敘述上訴理由者，應於上訴期間屆滿後20
日內補提理由書狀於本院（均須按他造當事人之人數附繕本）「
切勿逕送上級法院」。
                                      書記官  鄭乃甄
中    華    民    國    99    年    4     月    28    日
附錄本案論罪科刑依據之法條：
中華民國刑法第277條第1項
傷害人之身體或健康者，處3 年以下有期徒刑、拘役或1 千元以
下罰金。


司法院資訊處製作；財團法人民間司法改革基金會備份。
